臺灣高等法院刑事判決　　　　　　　　99年度上訴字第1763號
上　訴　人
即　被　告　謝政哲
選任辯護人　盧建宏律師
上列上訴人因妨害性自主等案件，不服臺灣士林地方法院98年度
重訴字第19號，中華民國99年3月24日第一審判決（起訴案號：
臺灣士林地方法院檢察署98年度偵字第14951號），提起上訴，
本院判決如下：
    主  文
原判決關於攜帶兇器強制性交及執行刑部分均撤銷。
其他上訴駁回。
上訴駁回部分所處之刑，應執行有期徒刑壹年貳月，扣案瑞士刀
壹把、美工刀壹把、手機壹支（不含SIM卡）、記憶卡壹張、附
表二本票陸張均沒收。
    事  實                                                                
一、謝政哲與成年之A女（姓名年籍詳卷）原係交往8年餘之男女
    朋友，因A女於交往期間時常對謝政哲表示因其積欠卡債，
    要謝政哲為其籌錢償債，且A女表欲分手，謝政哲因而對A女
    心生不滿，欲約A女出面商談，惟A女拒聽謝政哲之來電，謝
    政哲遂先於附表編號1至4所示時間，以0000000000號行動電
    話傳送附表編號1至4內容之簡訊至A女0920XXXXXX號行動電
    話（號碼詳卷，此部分所涉恐嚇犯嫌未據起訴），以交付金
    錢供其還債為藉口將A女約出，經A女同意於民國98年10月27
    日上午11時許在臺北車站附近見面；謝政哲即預先將其所有
    客觀上足供兇器使用之瑞士刀、美工刀各一把置放於隨身背
    包而攜帶之，並於見面前約1時許，在臺北車站附近購買空
    白本票一本，嗣與A女見面後，謝政哲謊稱須在較為隱密之
    處所交付金錢，A女不疑有他，跟隨謝政哲前往臺北市○○
    街46號3樓金龍飯店進入305室房間內，謝政哲隨即將房門上
    鎖，並萌生使A女行無義務之事之犯意，起出隨身攜帶之瑞
    士刀在A女面前露出刀鋒並恫以：他沒有去美國，他被老大
    抓回來了，要聽從他的話，如果逃出這個房間，接下來他會
    做什麼事情連他自己都不知道，不保證A女及其家人會發生
    什麼事云云，要A女將身上衣物全部脫掉，A女起初因不願脫
    衣，藉詞表示當日係穿著謝政哲不喜愛之黑色內衣，詎謝政
    哲仍持瑞士刀強令A女脫下衣物，致使A女自行褪去全身衣物
    至僅剩內衣褲，謝政哲復由隨身背包中取出另把美工刀對著
    A女擺動，要A女把內衣褲脫掉，坐在床上與其面對面，並依
    其指示擺弄姿勢供渠拍照，A女不願意，竟遭謝政哲以毆打
    耳光、抓頭髮及掐脖子等強暴方式逼其就範，隨即謝政哲使
    用其攜帶有照相功能之手機拍攝A女裸照存取於手機記憶卡
    內，以此強暴脅迫方式使A女行無義務之事。謝政哲復另基
    於為自己不法所有之意圖，持本票嚇令A女簽署，恫稱：他
    加入黑社會是A女的錯，因為他放走一對母女而欠老大新臺
    幣（下同）500萬元，A女要付一半，不要激怒他，不然的話
    要對A女家人不利云云，以此加害A女家人之生命、身體之事
    通知A女，謝政哲復持A女隨身背包探視裡面之皮夾欲找尋A
    女之信用卡，因發現A女未帶信用卡，並喝令要陪A女回家拿
    取其信用卡提領現金給他，致A女心生畏怖，為保自身及其
    家人安全，而簽署附表二所示之本票共6紙交予謝政哲，並
    任由謝政哲取走其皮夾內全數現金4,000元得手，復由謝政
    哲陪同返家。嗣A女返至住家附近時，巧遇其母而情緒激動
    落淚大哭，A女之母見情形有異，上前詢問知情後隨即報請
    處理。嗣於98年10月29日上午11時30分許，為警在臺北市中
    正區○○○路與公園路口查獲謝政哲，經其同意搜索，當場
    在渠背包內起出上揭瑞士刀1把、美工刀1把、附表二本票6
    張、NOKIA E66手機1支（含SIM卡1張）及記憶卡1張，並於
    同日下午1時許將謝政哲拘提到案。
二、案經A女告訴及臺北市政府警察局大同分局報告臺灣士林地
    方法院檢察署檢察官偵查起訴。
    理  由                                
壹、按被告以外之人於審判外之言詞或書面陳述，除法律有規定
    者外，不得作為證據；又被告以外之人於審判外之陳述，雖
    不符合同法第159條之1至第159條之4之規定，但經當事人於
    審判程序同意作為證據，法院審酌該言詞陳述或書面陳述作
    成時之情況，認為適當者，亦得為證據，刑事訴訟法第159
    條第1項及第159條之5第1項分別定有明文。經查，證人即告
    訴人A女於警詢之陳述，屬被告以外之人於審判外之陳述，
    依刑事訴訟法第159條第1項規定，屬傳聞證據，且無刑事訴
    訟法第159條之1至159條之5規定之情形，不得作為本案證明
    被告有罪之依據。其餘本判決所引用被告以外之人於審判外
    之陳述，固為傳聞證據，然檢察官、被告謝政哲於本院準備
    程序時均表示同意作為證據，本院審酌上開證據資料製作時
    之情況，尚無違法不當及證明力明顯過低之瑕疵，亦認為以
    之作為證據應屬適當。揆諸前開規定，依刑事訴訟法第159
    條之5規定，認前揭證據資料均有證據能力。
貳、有罪部分：
一、訊據上訴人即被告謝政哲對於其有傳送附表一編號1至5之行
    動電話簡訊給A女，復於98年10月27日攜帶其所有之瑞士刀
    、美工刀各1把及臨時購得之本票1本與A女相約於臺北車站
    附近，隨後2人前往金龍飯店，在飯店房間內其先以自備手
    機拍攝A女裸照，而後與A女為性交行為，隨後A女並簽發如
    附表二所示本票予他，他即陪同A女返家等情固不否認，惟
    堅決否認有強制使人行無義務之事、恐嚇取財等犯行，辯稱
    ：其在飯店房間沒有拿刀恐嚇A女，強迫A女拍攝裸照；亦未
    強迫A女簽發本票；A女為還自己債務，利用這次機會要拿20
    0萬元，才誣告他等語。經查：
(一)被告對A女傳送附表一編號1至5之行動電話簡訊，復於98年
    10月27日攜帶其所有之瑞士刀、美工刀各1把及於見面前在
    台北車站附近臨時購得之本票1本與A女相約於臺北車站附近
    見面，見面後被告與告訴人前往金龍飯店，在飯店房間內被
    告先以自備手機拍攝A女裸照，A女簽發如附表二所示本票予
    被告之事實，業據被告於原審準備程序中供明無誤，並有行
    動電話簡訊翻拍照片（見偵查卷第36-41頁）、臺灣大哥大A
    女0920XXXXXX號行動電話98年10月27日通聯紀錄資料查詢表
    （見偵查卷第98頁）及扣案如附表二所示本票6張、瑞士刀
    與美工刀各1把可資佐證，堪認屬實。
(二)證人即告訴人A女於偵查中及原審理時證稱：其與被告原為
    男女朋友，自89年8月間開始交往，於98年7月1日她至高雄
    找被告，主動對被告表示分手之意，後來被告打電話給她，
    她都沒接，自98年10月21日起被告就傳送如附表一編號1至4
    所示簡訊恐嚇要與她見面，說要拿錢給她，附表一編號4簡
    訊中被告表示知道她家在哪裡及要在趴趴熊那邊等她，她當
    時嚇到，很害怕被告傷及其家人，所以她跟被告約98年10月
    27日上午11時許在臺北車站附近見面，見面後被告說要在隱
    密的地方拿錢給她，她當時不疑有他，且當時被告拿一個包
    包，她以為可能是裝錢，她就隨被告進入臺北後火車站附近
    的金龍飯店，被告當時持其證件登記住房並付旅館住宿費1,
    000元，她當時以為是被告自己要住宿，進入飯店房間後，
    被告上鎖，把瑞士刀拿出來並露出刀鋒對著她恐嚇稱：沒有
    去美國，被老大抓回來了，要聽從被告的話，如果逃出這個
    房間，接下來被告會做什麼事情自己都不知道，不保證她與
    她的家人會發生什麼事云云，她要被告直接把錢拿出來她要
    離開，被告強令她脫掉內衣褲，說要對她拍照，當時被告仍
    持瑞士刀脅迫她稱：「我要你脫就脫，不要再讓我講第二次
    話。」她很害怕且不願意脫衣，推說今天穿的是被告最不喜
    歡的黑色，她當時本意並不想脫衣服，不想跟被告發生性交
    關係，但被告手上有刀並要她少囉唆，她因不想要被人發現
    裸體死在該處，只好遵從被告指示，她脫衣服後被告還甩她
    之耳光，抓她的頭去撞枕頭再掐她脖子，強令她擺弄姿勢供
    被告拍照，她很害怕不能活著出去，也害怕被告對她家人不
    利，因此沒有打電話給櫃臺人員求救，因為不知被告會對她
    家人怎樣，在她脫衣過程中被告有抽煙，並從背包中拿出另
    一把美工刀在她面前晃，並對她嚇稱要照他的話去做，不要
    再說第二句話云云，因此她遵從被告指示與被告面對面坐著
    ，由被告拿相機對她拍照，並說要拿她之裸照給她的母親看
    ，被告拍完後，再對她為性行為，性行為結束後她與被告先
    後進浴室沖洗，被告出來坐在床上，刀在旁邊，被告與她先
    後盥洗完後，被告在床上放一本本票、印泥及一支筆，對她
    說他加入黑社會是A女的錯，因為他放走一對母女而欠老大5
    00萬元，A女要付一半，不要激怒他，不然的話要對A女家人
    不利云云，要她依照被告逐一指示簽發如附表二所示本票，
    當時美工刀放床上，她當時想要把美工刀拿開，被告要她不
    要動他的刀，她當時很緊張，以致寫錯金額、地址，被告還
    說自己之前也有簽給老大過，所以要她不要簽錯，如果一直
    寫錯，這本用完還有另一本，要她受款人一定要寫被告名字
    ，說這樣被告才能拿得到云云，被告還拿她之身份證去核對
    她寫的是否有誤，被告並拿她的包包打開皮夾，問她不是有
    一張信用卡，並說不管裡面有多少錢，能領多少就領多少，
    要跟她回家拿信用卡（A女之合作金庫銀行提款卡同有信用
    卡功能），她所簽的本票是沒有劃線的，她很怕被告將本票
    拿去地下錢莊借錢，被告並拿走她錢包內僅存之現金4, 000
    元，她有握住被告手說不要全部拿走，這時刀子已不在被告
    手上，但她不敢搶，最後他走在被告後面出房門搭電梯，她
    當時臉色不對，被告還叫她要笑，她當時出去有看飯店櫃檯
    人員一眼，但因本票、裸照均在被告身上，她不敢求救，一
    直在想說要怎麼辦，走出金龍飯店後，因她沒有100萬元，
    且不知所簽附表二本票在被告手上會如何，所以去便利商店
    買報紙想要找工作賺錢，買報紙的錢因當時她身上沒有錢，
    是她要被告過來付錢，她看到報紙寫說急需錢徵公主，她當
    時沒有什麼工作，想到她簽給被告本票100萬元，想籌錢給
    被告讓被告將本票還她，所以她有照報紙打電話詢問該徵公
    主之工作，當時被告也沒阻止，她當時往回家之路上，有想
    要自殺被車撞的念頭，當時她腦袋裡出現出現一個字「死」
    ，她與被告搭計程車回她家，走到住家附近185巷趴趴熊網
    咖，被告說在那邊等她去拿信用卡，並說要她領5萬元給被
    告，她看到她母親準備倒垃圾，她就當場哭了，並跟母親說
    被逼簽本票，母親即請樓下鄰居幫忙報警，被告後來打電話
    上來給她問說為何哭給母親看，她要被告先回飯店，她之後
    再去找被告，被告回飯店後有傳附表一編號5之簡訊給她說
    不用出來了，報警後，她知道被告會再約她，警察要她把被
    告約出來，同日晚上7時許員警以她手機傳簡訊給被告稱錢
    籌到了，請被告還她照片云云，翌（28）日晚上10時許被告
    打電話給她，她就約被告於同年10月29日在臺北車站附近之
    忠孝西路、公園路口見面，經她在警車上指認而查獲被告等
    語明確（見偵查卷第62-68、82-83頁，原審卷第93-127頁）
    。按A女於偵查中雖明確指訴被告之犯行，惟亦表示：十分
    擔憂被告會因此而遭重判，同時對於如果她原諒被告是否獲
    取較輕之刑罰乙事十分關切，表示她不希望被告一輩子完蛋
    ，但希望被告要知錯能改，如被告認錯，她可以考慮原諒被
    告等語（見偵查卷第68頁）；於原審審理時復表示：其很矛
    盾，一邊是她的家人，一邊是她曾愛過的人等語（見原審卷
    第113頁）；於本院審理時再表示：希望本院判被告輕一點
    ，希望判被告無罪等語（見本院審判筆錄），由此可見A女
    並非基於憎恨而指訴被告犯行，甚或願意考慮原諒被告。又
    雖A女於本案起訴後曾對被告家屬表示希望至看守所探視在
    押中之被告，且A女確於99年2月12日前往看守所探視被告並
    致贈書本若干，業據A女於於赧審理中自承其實她心情很複
    雜，因與被告曾交往過，希望被告知錯能改，不希望被告因
    為這樣毀掉一生，她有買書要給被告，希望可以與被告親屬
    一起幫被告走過這段等語在卷可按（見原審卷第102頁），
    核與被告供稱：A女於開庭後曾前往看守所看他，但A女當時
    只是一直哭，並未講話等語相符，並有本院勘驗被告羈押期
    間與A女接見之錄音光碟之勘驗結果：被告向接見人Ａ女稱
    ：「我的腳已經沒有感覺了，講話啊？那天發生過什麼事你
    自己很清楚，今天保不出去，再拖兩個禮拜，我的腳就一輩
    子不能動，我為了保護你，很多事我不去講。我媽媽哭到眼
    睛快瞎，明天團圓，我不會一起在家裡吃團圓飯，媽媽每天
    看著那張單人床，我回不了家，你做過什麼你自己知道，你
    抬頭看我啊，你為什麼不看我，不要講了。」（Ａ女並未回
    話）附卷可稽（見本院卷第98頁），復有臺灣士林看守所A
    女致贈書本若干之送物單2紙、臺灣臺北女子看守所99年8
    月10日北所戒字第0996000058號函檢送被告羈押期間於99
    年2月12日之接見明細表1份足憑（原審卷第185-186頁，本
    院卷第83-84頁）。按A女與被告長達8年餘之情感往來，縱
    本案發生後，於偵查中、原審及本院審理時，均再再對被告
    甚表掛念，復前往看守所探視在押被告，致贈勵志書籍加以
    慰藉，願意給被告自新機會等情以觀，可知證人A女並非基
    於憎恨之意而指訴被告，其上開證述堪認並無誣陷被告之虞
    ，自當可信，是以A女證述被告於案發時持瑞士刀、美工刀
    脅迫A女脫衣，同時以言詞脅迫A女，以強暴手段毆打A女耳
    光、抓A女頭撞枕頭、掐A女脖子，強令A女擺弄姿勢供被告
    照A女裸照，再以恐嚇要對A女家人不利之手法，喝令A女簽
    署附表二之本票並任由被告取得A女皮包內之現金4,000元等
    情，堪認屬實，本院自得予以憑採。
(三)被告自承以手機拍攝A女裸體照片，業經原審當庭勘驗員警
    自被告之手機記憶卡中擷取所得而附卷之A女裸體照片電子
    檔光碟，勘驗結果如下（共10個檔案）：
    一、檔案名稱為00000000000之檔案：被害人躺在床上雙手
        攤平放於身體兩側，全身由頭部照至大腿一半別，全部
        裸體，上顎微揚、雙唇緊閉、面無笑容。
    二、檔案名稱為00000000000之檔案：被害人躺在床上左手
        攤平放於身體側邊，右手撫握自己右乳房，全身由頭部
        照至大腿一半，全部裸體，上顎微揚、雙唇緊閉、面無
        笑容。
    三、檔案名稱為00000000000之檔案：被害人坐於床上，背
        靠床板，雙手置放於大腿內側呈扳開大腿狀，兩腿張開
        露出陰部，全身由頭部照至大腿一半，全部裸體，雙唇
        緊閉、眉頭略皺，唇部呈抿嘴狀，面無笑容。
    四、檔案名稱為00000000000之檔案：同上開三檔案名稱
        00000000000之勘驗結果。
    五、檔案名稱為00000000000之檔案：同上開三檔案名稱
        00000000000之勘驗結果。
    六、檔案名稱為00000000000之檔案：被害人坐於床上，背
        靠床板，左手扳開左大腿，右手食指插入陰道，兩腿張
        開露出陰部，全身由頭部照至大腿一半，全部裸體，雙
        唇緊閉、眉頭略皺，唇部呈抿嘴狀，面無笑容。
    七、檔案名稱為00000000000之檔案：僅照得被害人上半身
        裸體，有一隻手掐捏被害人右乳房，被害人雙唇緊閉、
        眉頭緊皺，唇部呈抿嘴狀，面無笑容。
    八、檔案名稱為00000000000之檔案：僅照得被害人上半身
        裸體，有一隻手掐住被害人頸部，被害人下顎上揚，被
        害人雙唇緊閉、眉頭緊皺，唇部呈抿嘴狀，面無笑容。
    九、檔案名稱為000000000000之檔案：被害人坐於床上，背
        靠床板，可見左手置放於大腿外側，兩腿張開露出陰部
        ，全身由頭部照至大腿一半，全部裸體，雙唇緊閉、眉
        頭略皺，唇部呈抿嘴狀，面無笑容。
    十、檔案名稱為000000000000之檔案：被害人坐於床上，背
        靠床板，兩手置放身體兩側，兩腿張開露出陰部，全身
        由頭部照至大腿一半，全部裸體，雙唇緊閉、眉頭略皺
        ，唇部呈抿嘴狀，面無笑容。
    此有原審勘驗筆錄一份在卷足憑（見原審卷第160頁），並
    有大同分局翻拍列印上開電子檔之照片10張存於偵查卷彌封
    袋中可按。且查上開照片所攝得A女自行撫摸胸部、張開雙
    腿、手指插入自己生殖器等動作，均為被告要求A女擺放之
    姿勢，另A女脖子被另一隻手掐住、胸部被另一隻手掐捏，
    則均為被告所為，A女於被拍攝裸照過程感到極為羞愧等情
    ，業據A女於原審審理中證述明確（見原審卷第119頁），此
    核與被告於原審審理時自承檔案名稱為00000000000、00000
    000000之照片中係其以手掐住被害人乳房、脖子之供述大致
    相符（見原審卷第161頁），堪值憑採。上開照片中被害人
    均呈裸露身體狀態，且或有露出陰部、以自己食指插入陰道
    、以自己手掌撫握乳房，或有被告以手掐捏被害人頸部、乳
    房之畫面，參以被害人照片中均雙唇緊閉、面無笑容，甚或
    有眉頭緊皺、嘴唇呈抿嘴狀之嫌惡表情，被告雖辯稱拍裸照
    係A女自願，其常與A女為角色扮演互拍裸照觀賞，他要A女
    擺姿勢、抓A女脖子是因他與A女之前性交時曾有角色扮演之
    習慣，而有假裝抓脖子、扯斷A女內衣之動作，因為A女喜歡
    這種行為云云，惟業經A女否認並證稱：與被告之前性交並
    無角色扮演之習慣，案發當天亦並非在從事角色扮演，她並
    不喜歡這種行為等語（見原審卷第105頁），且觀諸上開A女
    裸照檔案，A女如自願脫衣供被告拍攝裸照，其面部當不至
    有抿嘴及眉頭緊皺之表情，且於被告以手掐捏A女頸部、乳
    房時，A女亦呈現上開表情，因此實難認A女於被拍攝上開裸
    照時係出於自願，此適足以佐證A女證述被告於當時係持瑞
    士刀、美工刀脅迫伊脫衣，同時以言詞脅迫她，以強暴手段
    毆打她耳光、抓她頭撞枕頭、掐她脖子，而強令她擺弄姿勢
    供被告拍攝裸照之詞屬實，是以本件被告以上開強暴、脅迫
    手段，迫使A女配合為脫衣並配合拍攝裸照之無義務之事，
    此部分事實已甚為灼然，其辯稱係A女自願脫衣拍裸照之辯
    解顯不可採。
(四)扣案瑞士刀、美工刀各一把，經原審審理時當庭勘驗，勘驗
    結果為：「美工刀係平常美勞使用的，塑膠刀柄，刀鋒金屬
    材質且銳利；瑞士刀則全部屬金屬材質，將刀鋒抽出，刀鋒
    有單面利刃」，有原審勘驗筆錄在卷足憑（見原審卷第128
    頁），並有勘驗時所拍攝之瑞士刀、美工刀照片共4張附卷
    可參（見原審卷第132-135頁），上開瑞士刀、美工刀經原
    審審理時當庭提示供A女辨識確認係案發當時被告持用之刀
    具無誤（見原審卷第128頁）。被告雖辯稱：瑞士刀、美工
    刀平常即其攜帶在身之修電腦工具，瑞士刀係不慎由背包掉
    出來云云。惟A女已明確證述被告持上開刀具為強暴、脅迫
    之犯行，該刀具是否為其工作所需而攜帶，即與其犯罪之成
    立無關，且其辯稱瑞士刀係不慎由背包掉出來之詞，即不足
    採。
(五)至被告於案發當天表示要拿錢給告訴人部分，A女於偵查中
    原稱：係因被告欠她300餘萬（見偵查卷第63頁）；復於原
    審審理時證稱：被告前後拿了她200餘萬元，不是欠她云云
    ，後改稱：被告都說是向她借（見原審卷第94-95頁）；再
    改稱：被告之前有跟她拿80萬元說要去美國找他父親，被告
    說要還她之前借給他的錢，說要給她去還債，因為她都是向
    別人借錢給被告（見原審卷第102-103頁），A女就被告為何
    表示要拿錢給她之原因有稱係被告向她借的，有稱係被告向
    她拿的，且數額部分亦前後陳述有異，是被告是否確實積欠
    A女債務，顯屬有疑；而被告於原審審理中詢問A女時，曾供
    述其傳附表一編號1之簡訊中所提到的「髒東西」係指錢，
    其當時所傳的簡訊內容是要叫A女把錢拿去還債（見原審卷
    第104頁），由被告所發給A女如附表一編號1至3簡訊觀之，
    被告不斷表明要A女出來拿A女之前逼他走錯路、去做不好的
    事所賺來的錢去還A女自己債務，A女不出來的話會後悔，要
    接近A女家人，要A女自己收拾別丟給家人，不拿（錢）他就
    請人讓A女家人XX等語，此觀附表一所示偵查卷附簡訊內容
    甚明，如被告前確係積欠A女債務，則衡情債務人本負清償
    之責任，被告當不致不斷對A女表示已賺到A女之前逼他去做
    不好之事而賺到錢，強令A女出來拿錢償債，否則要對A女家
    人不利云云，是由上開簡訊內容可推論A女確實曾央求被告
    為其籌款償債，又A女係因於98年7月1日主動要求分手引起
    被告不悅，此經A女於原審審理時證述在卷，是以上二端原
    因適足以佐證被告因而對A女心生不滿，而萌生本件侵害動
    機。又由被告於98年10月27日陪同A女返至其家附近，嗣A女
    報警後，被告另傳送予A女如附表一編號5之簡訊，內容略稱
    ：要A女不用出來了，他要先躲到別的地方，因A女一次錯誤
    讓他很慘，不要再來第二次云云以觀，苟如被告所辯在金龍
    飯店對A女所為之拍裸照、簽發本票及取財等，均係A女自願
    云云為真，則被告亦不須以此指責口吻發送上開內容之簡訊
    給A女，凡此亦均足以佐證A女所陳被告侵害之犯行為真。此
    外，復有扣案手機1支、記憶卡1張、如附表二所示本票6紙
    並據檢察官勘驗無誤（見偵查卷第48頁勘驗筆錄）在卷可稽
    ，被告對A女為上開犯行至堪認定。
(六)綜上所述，本件事證明確，被告辯稱其對A女為拍攝裸照、
    要A女簽署本票及對之取財等均為A女所自願之辯解，顯係卸
    責之詞，不足可採。本件被告犯行洵堪認定，應依法論科。
二、按強盜罪之成立，以意圖為自己或第三人不法之所有，施以
    強暴、脅迫、藥劑、催眠術或他法，至使不能抗拒而取他人
    之物或使其交付者為構成要件。所稱「至使不能抗拒」係指
    行為人所施之強暴、脅迫等不法行為，事實上已達於使被害
    人不能抗拒之程度而言。至恐嚇取財罪與強盜罪之區別，在
    於前者係以將來或現在之惡害通知被害人，使其生畏怖心，
    被害人尚有意思自由；後者則係以當場施強暴脅迫，至使被
    害人之意思自由已被壓制，達於不能抗拒之程度。兩者除在
    程度上不同外，應以被害人已否喪失意思自由為標準。查被
    告雖持刀命A女脫去下衣物，對其拍攝裸照，嗣並意圖為自
    己不法所有而恐嚇喝令A女簽署本票並取走A女現金之，上開
    二行為於時間上雖有銜接性，在地點上有關連性，惟A女於
    原審審理時證稱：其於簽本票當時被告手上已沒有拿刀，而
    刀係放在旁邊，被告拿其皮夾內4,000元時，刀子也在旁邊
    沒有在被告手上，被告要拿走其皮包內4,000元時，她有握
    住被告說不要全部拿走，留一點錢給她吃飯等語（見原審卷
    院第98、124頁），是本件於A女簽署本票時，被告僅有惡害
    通知脅迫A女，使其生畏怖心，並未再持何等兇器相向，A女
    於是時其自由意志是否仍達不能抗拒，尚屬有疑。況A女於
    被告取走現金時尚有阻擋並要求被告留下部分現金予她，顯
    見被害人當時並非完全不能抗拒，亦即被害人意思自由並未
    全然被壓制，被害人既未喪失意思自由，則被告縱有恐嚇喝
    令其簽署本票、取走現金之行為，核與強盜罪構成要件有間
    ，而應僅堪認係恐嚇取財行為。故核被告所為，係犯刑法第
    304條第1項之強制罪、第346條第1項之恐嚇取財罪。公訴意
    旨雖認被告係犯刑法第332條第2項第2款之犯強盜罪而強制
    性交罪，惟被告並不成立強盜罪，已如前述，且有合理懷疑
    認為被告不成立強制性交罪（不另為無罪之諭知，詳如後述
    ），公訴意旨於此容有誤會，惟此部分與前開論罪部分之基
    本社會事實同一，本院自得變更起訴法條。另公訴意旨雖對
    被告漏論強制罪，然於起訴事實業已明載「謝政哲並脅迫A
    女拍下裸照及做愛時之照片數張……」（起訴書犯罪事實欄
    12 至13行參照），是強制罪之事實業經起訴，上開強制罪
    、恐嚇取財罪罪名復經本院於審理時依法告知被告保障其防
    禦權之行使，並為論告（見本院審判筆錄），是本院自得併
    予審理，附予敘明。被告所犯上開2罪，犯意各別，行為互
    殊，應予分論併罰。
三、原審同此認定，因依刑法第304條、第346條第1項各規定，
    於審酌被告原係告訴人男友，竟僅因不滿告訴人提出分手
    及金錢糾紛，為逞一己之欲，以強暴、脅迫方式對被害人拍
    攝裸照，逼迫被害人簽發本票等並取其財物情，顯見被告法
    治觀念淡薄，亟待矯治，且其所為已造成被害人身心受創，
    犯後又未見悔意，復審酌被告之品行、生活狀況、智識程度
    及未為有前科（卷附本院被告前案紀錄表參照）等一切情狀
    之後，分別量處有期徒刑6月、10月，暨扣案瑞士刀、美工
    刀各1把、手機1支（內含SIM卡）及存取被害人裸照之記憶
    卡1張、附表二本票6張等物，均為被告所有，供犯罪之用或
    併犯罪所得之物，各應分別依刑法第38條第1項第2、3款併
    予宣告沒收。至扣案手機內含之SIM卡1張，雖為被告所有，
    惟按SIM卡為通訊晶片，主要職司行動電話之通訊收發功能
    ，且有獨立之形體而非與行動電話不可分之附屬物，得使用
    於不同之行動電話機體，又一般行動電話之攝影功能只要呈
    開機即可執行，非以使用SIM卡為必要，本件無證據證明被
    告以手機拍攝被害人裸照時有使用到上開SIM卡之通訊功能
    ，扣案SIM卡部分尚難認係本件強制罪使用之工具，是此部
    分爰不諭知沒收。核其認事用法，俱無違誤，量刑亦甚允洽
    。被告上訴意旨仍執陳詞，否認犯罪，為無理由，應予駁回
    。
四、上訴駁回部分所處之刑，依法定其應執行刑為有期徒刑1年2
    月，扣案瑞士刀1把、美工刀1把、手機1支（不含SIM卡）、
    記憶卡壹張、附表二本票6張均沒收。
參、不另為無罪諭知部分：
一、公訴意旨略以：被告於98年10月27日上午11時30分許，在臺
    北市○○區○○街46號3樓金龍大飯店305室，持瑞士刀、美
    工刀，使A女不敢抗拒而強制性交得逞（起訴書認係犯刑法
    332條第2項第2款之犯強盜罪而強制性交罪嫌）等語。
二、按犯罪事實應依證據認定之，無證據不得認定犯罪事實，刑
    事訴訟法第154條第2項定有明文。次按認定不利於被告之事
    實，需依積極證據，苟積極證據不足為不利於被告事實之認
    定時，即應為有利於被告之認定，更不必有何有利之證據；
    又事實之認定應憑證據，如未能發現相當證據，或證據不足
    以證明，自不能以推測或擬制之方法，以為裁判基礎；此所
    謂認定犯罪事實之積極證據，係指適合於被告犯罪事實之認
    定之積極證據而言，雖不以直接證據為限，間接證據亦包括
    在內；然而無論直接或間接證據，其為訴訟上之證明，須於
    通常一般之人均不致有所懷疑，而得確信其為真實之程度者
    ，始得據為有罪之認定，倘其證明尚未達到此一程度，而有
    合理之懷疑存在時，致使無從形成有罪之確信，根據「罪證
    有疑、利於被告」之證據法則，即不得遽為不利被告之認定
    （最高法院30年上字第816號、29年上字第3105號、40年台
    上字第86號及76年台上字第4986號判例意旨參照）。
三、本件公訴人認被告涉有上開強制性交犯嫌，無非係以被告之
    供述、A女於警詢、偵訊時之指述、A女臺北縣（已改制新北
    市）立醫院三重院區受理疑似性侵害是鑑驗商診斷書、被告
    拍攝A女之裸照、扣案瑞士刀1把、美工刀1把、手機1支（不
    含SIM卡）、記憶卡1張為其主要論據。訊據被告固坦承有與
    A 女在飯店房間為性交行為，惟堅決否認有何強制性交犯行
    ，辯稱：A女於性交時表示如果懷孕要將小孩生下來，其與A
    女為性交行為並未違反A女意願等語。經查：
(一)被告坦承與A女於前揭時、地為性交行為，核與A女證述相符
    ；又A女於案發後經警以棉棒採集其頭髮上之體液，發現其
    頭髮上有精液反應，該精液精子細胞層DNA-STR型別與被告
    型別相同，有內政部警政署刑事警察局98年12月14日刑醫字
    第0980152829號鑑驗書1紙附卷附卷可稽（見原審卷第59頁
    ），足認被告此部分供述與事實相符，可以採信。
(二)A女於偵查中及原審審理時雖證稱：被告對其拍攝裸照後，
    再對她為性行為，被告係以其生殖器先進入她的肛門，再進
    入她的陰道，她當時不願意與被告發生性交行為，她有擋，
    但最後放棄抵抗，因為被告持有她之裸照，她怕照片被媽媽
    看到，且因為被告有刀，她沒有辦法不從，性行為結束後伊
    與被告先後進浴室沖洗，該次性交違反其意願等語（見偵查
    卷第63-64、66、原審卷第96、121-122頁）；參以被告先以
    強暴、脅迫手段，迫使A女行脫衣擺弄姿勢供其拍攝裸照等
    無義務之事，已如上述，被告拍完裸照後，復隨即對A女為
    性交行為等情，足認A女證稱該次性交違反其意願，核與常
    情無違，應可採信。
(三)被告辯稱：其與A女性交前有跟A女說會懷孕，A女說會把孩
    子生下來養大一節，業據A女於原審審理中證述屬實（見原
    審卷第108頁），且於本院審理時復明確證稱：如果當次性
    交懷孕的話，是真的想要把小孩生下來等語（見本院審判筆
    錄）。又A女於99年5月9日以簡訊對被告乾姐表示：（所以
    妳想生他（被告）的小孩養大是騙他的？就算當天有小孩妳
    也會拿掉？）不會拿掉！我已經失去一個和他的孩子會再失
    去，如果有就算我沒錢我也會咬著牙硬撐帶大這個孩子！因
    為他的爸爸是阿哲不是別人」，有該簡訊翻拍照片影本附卷
    可參（見本院卷第57-58頁）。是以被告與A女曾為男女朋友
    之關係，以及A女對被告仍有情意、當時並未繼續表明不願
    性交之情形觀之，被告當時主觀上是否認為與A女性交並未
    違反A女之意願，即有合理的懷疑存在。
四、綜上所述，依公訴人所提全部證據，尚不足為被告涉犯強制
    性交罪之證明，仍有合理懷疑之存在，依「罪證有疑，利於
    被告」原則，尚不能僅以推測或擬制之方法，為被告有罪之
    認定。此外，復查無其他證據足資證明被告有公訴人所指之
    前揭犯行，揆諸首開說明，既不能證明被告犯罪，原應為被
    告無罪之諭知，惟公訴人認此部分與前開恐嚇取財部分（公
    訴人認係犯強盜罪嫌）有結合犯之關係，爰不另為無罪之諭
    知。
五、原審未為詳究，遽認被告成立攜帶兇器強制性交罪，尚有違
    誤。被告上訴意旨，否認犯罪，為有理由，應由本院將此部
    分原判決及執行刑併予撤銷。
據上論斷，應依刑事訴訟法第368條、第369條第1項前段，刑法
第51條第5款，判決如主文。
本案經檢察官洪威華到庭執行職務。
中    華    民    國   100    年    2     月    17    日
                  刑事第五庭    審判長法  官  李英勇  
                                      法  官  崔玲琦
                                      法  官  劉秉鑫
以上正本證明與原本無異。
檢察官如不服本判決，應於收受送達後10日內向本院提出上訴書
狀，其未敘述上訴之理由者並得於提起上訴後10日內向本院補提
理由書（均須按他造當事人之人數附繕本）「切勿逕送上級法院
」。
被告不得上訴。
                                      書記官  蔡宜蓁
中    華    民    國   100    年    2     月    18    日
附錄本案論罪科刑法條全文
中華民國刑法第304條
以強暴、脅迫使人行無義務之事或妨害人行使權利者，處3 年以
下有期徒刑、拘役或3 百元以下罰金。
前項之未遂犯罰之。

中華民國刑法第346條
意圖為自己或第三人不法之所有，以恐嚇使人將本人或第三人之
物交付者，處6 月以上5 年以下有期徒刑，得併科1 千元以下罰
金。
以前項方法得財產上不法之利益，或使第三人得之者，亦同。
前二項之未遂犯罰之。

附表一：
┌──┬─────┬─────────────────┬─────┐
│編號│時間      │簡訊內容                          │卷內頁別  │
├──┼─────┼─────────────────┼─────┤
│1   │98年10月21│（我跟路人借電話）我已經回來臺灣，│偵查卷第40│
│    │日19時11分│拿到該拿的東西，我要拿給你！也是因│至41頁    │
│    │          │為這東西你讓我走錯路，變成鬼！你接│          │
│    │          │電話把東西拿走，做個結束，我不會再│          │
│    │          │煩你！我只要你拿走這髒東西！但你若│          │
│    │          │不出現的話，還記得我說會怎麼做嗎？│          │
│    │          │！不要試探我，你會後悔！（我是瘋子│          │
│    │          │）自己犯的錯自己收拾別丟給你家人！│          │
│    │          │接電話！接電話！                  │          │
├──┼─────┼─────────────────┼─────┤
│2   │98年10月23│李XX（為保護被害人，此部分姓名詳卷│偵查卷第39│
│    │日凌晨0 時│）！接電話！東西拿走去還債啦！你不│頁        │
│    │0 分      │拿我就拿東西請人讓你家人XX！！拿完│          │
│    │          │就一刀兩斷啦！我也會去死不再找妳啦│          │
├──┼─────┼─────────────────┼─────┤
│3   │98年10月26│妳確定要讓我這個被妳害到是個瘋子的│偵查卷第36│
│    │日16時13分│人接近妳家人？只是拿錢給妳妳也不接│至39頁    │
│    │          │嗎？妳真的把我當狗看？這麼嫌棄我？│          │
│    │          │妳真不接？！不是逼我去做不好的事賺│          │
│    │          │來給妳？！我賺到啦！給妳啊！躲什麼│          │
│    │          │？自己出來面對！躲... 妳是要逼我找│          │
│    │          │誰？幹！我在妳家信箱放信！我沒耐心│          │
│    │          │了！只是拿錢給妳妳也要躲？是妳逼我│          │
│    │          │的！                              │          │
├──┼─────┼─────────────────┼─────┤
│4   │98年10月26│我在帝國巨星還是阿英素食等妳？還是│偵查卷第78│
│    │日18時48分│趴熊網路世界？                    │頁        │
├──┼─────┼─────────────────┼─────┤
│5   │98年10月27│妳不用出來了！我不回去旅館！有事傳│偵查卷第77│
│    │日15時34分│簡訊給我！我先躲別的地方！我已經因│頁        │
│    │          │為妳一次錯誤讓我很慘！不要再來第二│          │
│    │          │次！把我訊息刪除！                │          │
└──┴─────┴─────────────────┴─────┘

附表二：（金額單位：新臺幣元）
┌──┬────┬───┬──────┬──┬────┬───┐
│編號│票號    │發票人│發票日      │金額│受款人  │付款日│
├──┼────┼───┼──────┼──┼────┼───┤
│1   │295033  │A女   │98年10月27日│10萬│謝政哲  │空白  │
├──┼────┼───┼──────┼──┼────┼───┤
│2   │295035  │同上  │同上        │同上│同上    │同上  │
├──┼────┼───┼──────┼──┼────┼───┤
│3   │295039  │同上  │同上        │30萬│同上    │同上  │
├──┼────┼───┼──────┼──┼────┼───┤
│4   │295038  │同上  │同上        │20萬│同上    │同上  │
├──┼────┼───┼──────┼──┼────┼───┤
│5   │205037  │同上  │同上        │20萬│同上    │同上  │
├──┼────┼───┼──────┼──┼────┼───┤
│6   │295036  │同上  │同上        │10萬│同上    │同上  │
├──┴────┼───┴──────┴──┴────┴───┤
│合計          │100萬                                       │
└───────┴──────────────────────┘